臺灣高雄地方法院刑事判決　　　　　　　96年度易字第1759號
公　訴　人　臺灣高雄地方法院檢察署檢察官
被　　　告　甲○○
上列被告因竊盜案件，經檢察官提起公訴（95年度偵字第32432
號），本院判決如下：
    主  文
甲○○無罪。
    理  由
一、公訴意旨略以：被告甲○○意圖為自己不法所有，基於竊盜
    之犯意，於民國94年6 月4 日某時，持客觀上足供兇器使用
    之螺絲起子，至高雄縣六龜鄉土37之4 號乙○○住處外牆
    上之電源箱，私接電線到土37之3 號自己住處之冷氣機上
    ，並自斯時起至95年11月13日止，，竊取數量不詳之電力供
    己使用，嗣於95年11月13日經乙○○發現，報警處理，因認
    被告涉有刑法第321 條第1 項第3 款之加重竊盜罪云云。
二、按犯罪事實應依證據認定之，無證據不得認定犯罪事實；不
    能證明被告犯罪者，應諭知無罪之判決，刑事訴訟法第154
    條第2 項、第301 條第1 項分別定有明文。又刑事訴訟法上
    所謂認定犯罪事實之證據，係指足以認定被告確有犯罪行為
    之積極證據而言，如未能發現有相當證據或證據不足以證明
    ，自不能以推測或擬制之方法以為裁判基礎，而認定不利於
    被告之事實，需依積極證據，苟積極證據不足為不利被告之
    認定時，即應為有利於被告之認定，更不必有何有利之證據
    ；所謂「積極證據足以為不利被告事實之認定」，係指據為
    訴訟上證明之全盤證據資料，在客觀上已達於通常一般之人
    均不致於有所懷疑、而得確信被告確曾犯罪之程度；若未達
    到此一程度，而有合理之懷疑存在時，即無從為有罪之確信
    。而訴訟上所得之全盤證據資料，固不以直接證據為限，間
    接證據亦應包含在內，惟採用間接證據時，必其所成立之證
    據，在直接關係上，雖僅足以證明他項事實，而由此他項事
    實，本於事理之作用足以證明待證事實者，方為合法，若憑
    空之推想，並非得採為證據資料之間接證據，最高法院29年
    上字第3105號、40年臺上字第89號、30年上字第816 號及32
    年上字第67號、76年臺上字第4986號判例均分別明揭斯旨，
    足資參酌。尚且，刑事訴訟法第161 條已於91年2 月8 日修
    正公布，其第1 項規定：檢察官就被告犯罪事實，應負舉證
    責任，並指出證明之方法。因此，檢察官對於起訴之犯罪事
    實，應負提出證據及說服之實質舉證責任。倘其所提出之證
    據，不足為被告有罪之積極證明，或其指出證明之方法，無
    從說服法院以形成被告有罪之心證，基於無罪推定之原則，
    自應為被告無罪判決之諭知，最高法院92年台上字第128 號
    判例明揭此旨。申言之，刑事訴訟制度受「倘有懷疑，則從
    被告之利益為解釋」、「被告應被推定為無罪」原則所支配
    ，故得為訴訟上證明者，無論為直接或間接證據，須客觀上
    於吾人一般社會生活經驗均不致有所懷疑，而達於確信之程
    度者，且除認定被告犯罪之外，無從本於同一事證為其他有
    利於被告之合理推斷，始可以之為不利之認定，倘其證明尚
    未達於確信之程度，而有合理可疑存在時，即難據為被告有
    罪之認定。
三、本件公訴人認被告甲○○涉有刑法第321 條第1 項第3 款之
    加重竊盜罪嫌，無非係以前揭犯罪事實業據(一)告訴人乙○○
    指訴歷歷；並有(二)竊電地點平面示意圖、臺灣電力公司鳳山
    營業處用電資料表、現場照片6張，為其論據。訊據被告堅
    決否認有何竊取電能之犯行，辯稱：伊不會接電，可能是94
    年間伊兒子娶媳婦時，有請師傅來查看冷氣為何不能運轉，
    當時伊並沒有在現場，所以伊不知道師傅如何接上電源，之
    後伊並沒有經常住在家裡，所以也沒有特別注意冷氣的電源
    從何處來等語。
四、經查：
  (一)按被告以外之人於審判外之言詞或書面陳述，除法律有規定
    者外，不得作為證據，刑事訴訟法第159 條第1 項定有明文
    。證人乙○○於警詢中所為陳述，依首揭法條規定，原則上
    亦無證據能力。然被告以外之人於審判外之陳述，雖不符刑
    事訴訟法第159 條之1 至之4 等4 條之規定，而經當事人於
    審判程序同意作為證據，法院審酌該言詞陳述或書面陳述作
    成時之情況，認為適當者，亦得為證據，此刑事訴訟法第15
    9 條之5 亦定有明文。本件被告至言詞辯論終結前，就前開
    證人於警詢中所為陳述之證據能力亦未聲明異議。再前開證
    人於警詢中之陳述，亦未經被告主張有何非出於自由意志之
    情形，是本件認為容許其陳述之證據能力，亦無不當，應依
    刑事訴訟法第159 條之5 之規定，認前開證人於警詢中之證
    述具有證據能力。
  (二)次按，被告以外之人於偵查中向檢察官所為陳述，除顯有不
    可信之情況者外，得為證據，刑事訴訟法第159 條之1 第2
    項定有明文。偵查中對被告以外之人（包括證人、鑑定人、
    告訴人、被害人及共同被告等）所為之偵查筆錄，或被告以
    外之人向檢察官所提之書面陳述，性質上均屬傳聞證據。惟
    現階段刑事訴訟法規定檢察官代表國家偵查犯罪、實施公訴
    ，依法其有訊問被告、證人及鑑定人之權，證人、鑑定人且
    須具結，而實務運作時，檢察官偵查中向被告以外之人所取
    得之陳述，原則上均能遵守法律規定，不致違法取供，其可
    信度極高，職是，被告以外之人前於偵查中已具結而為證述
    ，除反對該項供述得具有證據能力之一方，已釋明「顯有不
    可信之情況」之理由外，不宜以該證人未能於審判中接受他
    造之反對詰問為由，即遽指該證人於偵查中之陳述不具證據
    能力。本案告訴人乙○○於檢察官偵查中所為之陳述，被告
    及其辯護人未曾提及檢察官在偵查時有不法取供之情形，依
    上說明，其於偵查中之證言自均具有證據能力。又證人應命
    具結；證人、鑑定人依法應具結而未具結者，其證言或鑑定
    意見，不得作為證據，同法第186 條第1 項前段、第158 條
    之3 復分別定有明文，為法定之證據排除；是刑事訴訟法關
    於證人之訊問，採具結制度，其用意在擔保證言之真實性及
    憑信性，並提高證人之責任心及警戒心，使為誠實之陳述，
    故具結乃證言真實性之程序擔保。查告訴人乙○○於偵查中
    之證述，固不受上開傳聞法則之排除而得例外容許具有證據
    能力，然關於被告以外之人之證詞，依法尚須受到命其具結
    之限制，以擔保其證詞之任意性、可信性與信用性，此部份
    之要求與是否受到傳聞法則之排除，乃屬二事，其分別於96
    年1 月4 日、同年4 月16日在臺灣高雄地方法院檢察署檢察
    官偵查中所為之陳述，既未經具結為之，亦無依法不得令其
    具結之情形，其證言仍屬無證據能力，附此敘明。
  (三)質之證人丙○○於本院96年7 月18日具結證稱：「（問：你
    本身從事何工作？）我作水電工程，我從73年開始到現在。
    （問：如警詢照片及平面示意圖所示，從高雄縣六龜鄉興龍
    村土37之3 號冷氣機接到高雄縣六龜鄉興龍村土37之4
    號電箱的這條電線，是不是你安裝的？）冷氣與電線在被告
    的兒子於94年結婚之前就有，不是我安裝的，是被告於94年
    間他兒子結婚的時候，來跟我說他家的冷氣不能運轉，要我
    去看一下，我看的結果，發現冷氣的電線沒有電，我沿著電
    線查看，發現電線並沒有接到電錶的開關箱【電錶的開關箱
    位置如警卷照片編號5 、6 所示】，我就用十字螺絲起子將
    冷氣的電線接到開關箱裡面，之後冷氣就可以運轉。（問：
    你到被告家接電線時，是何人跟你說要將電線接到那裡？）
    沒有人跟我說，被告只是跟我說他家的冷氣不能運轉，我就
    自己去查看，因為該電錶的開關箱也是我安裝的，電錶也是
    我幫他申請的，所以我當時知道該電錶是被告所有，所以我
    才將冷氣的電線接到電錶的開關箱裡面，該電線也是本來就
    有了。（問：高雄縣六龜鄉興龍村土37之3 號有電箱？）
    有，但是離房子比較遠，因為高雄縣六龜鄉興龍村土37之
    3 號沒有辦理登記，所以只好用旁邊的空地申請電錶。（問
    ：依照照片所示，冷氣的電線有經過高雄縣六龜鄉興龍村土
    37之3 號的電源總開關，為何不將該電線接在高雄縣六龜
    鄉興龍村土37之3 號的電源總開關？）我當時沒有多想，
    我當時認為二間房子都是被告的，該電線本來就是在高雄縣
    六龜鄉興龍村土37之4 號房子電源箱的旁邊，我就直接把
    電線接上高雄縣六龜鄉興龍村土37之4 的電箱上。（問：
    你接冷氣的電線時，被告或其家人有無在旁邊？）沒有，因
    為當天被告一家人忙著結婚的事情，當天中午我是去吃喜酒
    ，剛好被告說他家的冷氣不能運轉，所以我才臨時拿被告家
    中的螺絲起子去將電線鎖到電源上。（問：那條電線是不小
    心掉下來？）我一開始認為被告平常沒有使用冷氣，所以才
    將電線拆下來，後來被告與告訴人因為本案發生爭執，要我
    出面說明，我才知道該電線是乙○○買到高雄縣六龜鄉興龍
    村土37之4 號房子之後，把它拆下來的，我也是在被告與
    告訴人發生糾紛之後才知道高雄縣六龜鄉興龍村土37之4
    號房子拍賣掉了。」等語。顯見，系爭電線並非由被告擅自
    接在告訴人所有房屋之電源開關處，亦非由被告指示不知情
    之人將系爭電線接在上開電源開關處，是被告主觀上有無竊
    電之犯意，與客觀上有無竊電之犯行，均堪質疑，初已與竊
    取電能罪之構成要件尚有未合。
  (四)其次，被告自承於請證人丙○○去檢視冷氣之前，曾請人灌
    冷氣的冷煤，故就被告主觀認知而言，系爭冷氣之所以不能
    運轉並非因為沒有接上電源所致，所以才會先請師傅灌冷煤
    ，其後因仍不能運轉，始央請丙○○再行檢查問題所在，實
    為事理之常；是以，被告確實不知悉系爭冷氣並未接上電源
    ，當無私接電線以竊電之動機與目的，至為灼然。此觀於被
    告迭於警詢、檢察官偵查中及本院審理時，均供承長年未住
    於該處，而唯一在家之妻子復未居住於告訴人所指稱竊電之
    2 樓房間，適足以證之；倘被告確有竊電之犯行，何以要接
    在幾乎不曾使用之房間的電器上？其效益何在？參以，告訴
    人於本院準備程序中亦明白表示，對於被告事後之說明，其
    可以接受，被告確實並無竊電之故意等語（見本院卷第16頁
    ），足認上開證人丙○○所述，並無何等悖於情理之處；況
    且，原為被告所有門牌號碼土37之4 號之房屋（坐落於高
    雄縣六龜鄉○○段62地號），業由乙○○拍定並於93年5 月
    4 日移轉所有權一事，第三人未必有所注意，是證人丙○○
    主觀上對於電源開關箱之所有權歸屬，並無任何懷疑，亦與
    常情無違，從而，證人本於自己之確信，逕將冷氣之電線接
    上告訴人所有之電源開關箱上，並非要竊電等語，即無不可
    信之處。果如此，益徵被告並未有如起訴書所載之犯行，實
    堪認定。
五、綜上所述，本案除告訴人之指訴外，尚無其他直接與間接證
    據可資佐證，公訴人對於起訴之犯罪事實所提出之證據，在
    客觀上尚未達於通常一般之人均不致有所懷疑、而得確信被
    告確曾犯罪之程度，其有合理之懷疑存在時，即無從為有罪
    之確信，自不得僅憑告訴人於警詢中不利於被告之指訴而遽
    為被告不利之認定。此外，復查無其他積極證據足認被告有
    何竊取電能之犯行，不能證明被告犯罪，揆諸首揭法律條文
    及判例說明，自應諭知被告無罪之判決，以免冤抑。
據上論斷，應依刑事訴訟法第301 條第1 項前段，判決如主文。
中　　華　　民　　國　　96　　年　　7 　　月　　31　　日
                  刑事第十一庭  審判長法  官  何秀燕
                                      法  官  林揚奇
                                      法　官  戰諭威
以上正本證明與原本無異。
如不服本判決，應於判決送達後10日內，向本院提出上訴狀。
                                      書記官  董明惠
中　　華　　民　　國　　96　　年　　7 　　月　　31　　日
